臺灣高等法院臺南分院刑事裁定
110年度抗字第292號
抗  告  人  
即受刑人    黃育俊


上列抗告人因聲請撤銷緩刑案件，不服臺灣臺南地方法院中華民
國110年3月31日裁定（110年度撤緩字第56號），提起抗告，本
院裁定如下：
    主  文
原裁定撤銷。
檢察官之聲請駁回。
    理  由
一、原裁定意旨略以：抗告人即受刑人黃育俊因犯過失致死案件
    ，前經本院以106年度交上易字第362號判決判處有期徒刑1
    年，緩刑5年，並應履行緩刑所附條件向被害人支付新臺幣1
    00萬元（其中40萬元已於106年7月26日給付，剩餘60萬元自
    106年8月起，按月於每月15日前各給付1萬元，直至清償完
    畢），已於106年8月1日確定在案。本件判決確定後，自106
    年8月起至108年3月止，受刑人固按月各給付被害人1萬元，
    然其中第7期（107年2月）及第10期（107年5月）金額，受
    刑人均逾期超過1個月以上，且自第21期（108年4月）起連
    續數月未曾匯款予被害人，嗣經臺灣臺南地方檢察署檢察官
    向原審聲請撤銷緩刑宣告，受刑人始在原審裁定前之108年6
    月16日匯款予被害人，並於108年7月14日賠償該期7月份金
    額，本院乃以108年度抗字第306號裁定撤銷原審所為撤銷受
    刑人緩刑宣告之裁定。然受刑人又再度發生連續十一期不匯
    款予被害人家屬情事，而受刑人並未提出任何續予匯款資料
    ，足見受刑人無正當理由而未履行前開緩刑所定之負擔，況
    且，受刑人前已有遲延給付賠償金情事，再度連續多期不予
    匯款賠償被害人，益證受刑人違反情節重大，因認受刑人原
    宣告之緩刑顯難收其預期效果，而有執行刑罰之必要，乃裁
    定撤銷受刑人所受前開緩刑之宣告。
二、抗告意旨略以：本人從未對被害人家屬說過任何一句不想賠
    償的話，也沒有對被害人家屬毫無回應，去年4月間曾向被
    害人家屬告知因疫情關係導致無工作，暫時無法繳交負擔賠
    償款，而和解當時支付的頭期款40萬元也是向外面借款出來
    償還。本人目前無法負擔那麼多費用，也有意請求對方諒解
    ，希望可以再給我些許時間，我會儘快還剩餘賠償款，對被
    害人家屬感到抱歉等語。
三、按緩刑宣告，得斟酌情形，命犯罪行為人向被害人支付相當
    數額之財產或非財產上之損害賠償，刑法第74條第2項第3款
    定有明文；又受緩刑之宣告而有違反第74條第2項第1款至第
    8款所定負擔情節重大者，足認原宣告之緩刑難收其預期效
    果，而有執行刑罰之必要者，得撤銷其宣告，刑法第75條之
    1第1項第4款亦有明定。此乃因緩刑制度設計之本旨，主要
    目的在鼓勵惡性較輕微之犯罪行為人或偶發犯、初犯得適時
    改過，以促其遷善，復歸社會正途，又緩刑宣告得以附條件
    方式為之，亦係基於個別預防與分配正義，俾確保犯罪行為
    人自新及適度填補其犯罪所生之損害為目的，然犯罪行為人
    經宣告緩刑後，若有具體事證足認其並不因此有改過遷善之
    意，自不宜給予緩刑之寬典，故而設有撤銷緩刑宣告制度。
    再考諸刑法第75條之1之增訂理由，所謂「情節重大」，係
    指受判決人顯有履行負擔之可能而隱匿或處分其財產、故意
    不履行、無正當事由拒絕履行或顯有逃匿之虞等情事而言。
    且該條採裁量撤銷主義，賦與法院裁量撤銷與否之權限，特
    於第1項規定實質要件為「足認原宣告之緩刑難收其預期效
    果，而有執行刑罰之必要」，供作審認之標準。亦即，縱受
    判決人有違反刑法第74條第2項第1款至第8款所定之負擔，
    法院仍應依職權本於合目的性之裁量，妥適審酌受判決人於
    緩刑期間內違反上開負擔之情節是否重大，是否已難收其預
    期之效果，而確有執行刑罰之必要等情，斷非受判決人一有
    違反負擔之行為，即應當然撤銷該緩刑之宣告，此與刑法第
    75條所定，若符合該條第1項2款情形之一者，毋須審酌其他
    要件，法院即應逕予撤銷緩刑宣告之情形，迥然有別。
四、經查：
  ㈠受刑人因騎乘機車超越前車未保持安全間隔，於超車時擦撞
    被害人林菊所騎乘於同路段同向右前方行駛之腳踏車後方置
    物籃，致被害人人車倒地，受有大腦創傷性出血、創傷性硬
    腦膜下出血伴有意識喪失、創傷性蜘蛛網膜下出血、顱骨穹
    窿閉鎖性骨折、呼吸衰竭、肺挫傷、左鎖骨骨折、左橈骨骨
    折、胸骨骨折等傷害，經送醫救治後，仍因頭部撞挫傷併顱
    骨骨折及顱內出血導致中樞神經衰竭而死亡。受刑人因此經
    臺灣臺南地方法院以106年度交易字第158號判決判處有期徒
    刑1年，嗣提起上訴後，由本院以106年度交上易字第362號
    判決駁回上訴，諭知受刑人緩刑5年（緩刑期間至111年7月3
    1日止），並應依本院106年7月5日和解筆錄所載和解條件履
    行。該和解條件為應給付被害人家屬100萬元（不包括強制
    險），其中40萬元應於106年7月26日錢匯入被害人家屬指定
    帳戶，餘款60萬元自106年8月起，按月於每月15日前各給付
    1萬元，如有一期不履行，視為全部到期。而本件判決確定
    後，受刑人自106年8月起至108年3月止，固按月各給付被害
    人家屬1萬元，共20萬元，然其中第7期（107年2月）及第10
    期（107年5月）金額，受刑人均逾期超過1個月以上，且自
    第21期（108年4月）起連續數月未曾匯款予被害人家屬，嗣
    經臺灣臺南地方檢察署檢察官向原審聲請撤銷緩刑宣告，受
    刑人始在原審裁定前之108年6月16日補足108年4月至6月之
    賠償金額，並於108年7月14日賠償該期7月份金額，本院乃
    以108年度抗字第306號裁定撤銷原審所為撤銷受刑人緩刑宣
    告之裁定，並駁回檢察官撤銷緩刑之聲請。然受刑人自109
    年4月15日起，又再度連續十一期不匯款予被害人家屬，被
    害人家屬寄發存證信函催告受刑人付款，然受刑人仍未付款
    ，被害人家屬乃請求檢察官聲請撤銷緩刑等情，有前述判決
    書、和解筆錄及被害人家屬寄交受刑人之存證信函影本在卷
    可憑，並經本院調取本院106年度交上易字第362號、本院10
    8年度抗字第306號刑事案件全卷查明屬實，受刑人就此亦未
    爭執否認，此部分事實固堪認定。
  ㈡惟受刑人迄今業已給付72萬元，此業據本院訊問時當庭向被
    害人家屬確認無誤，期間雖有未按時支付之情形，然以和解
    金額計算，受刑人業已給付和解金額之72％，據此是否能認
    受刑人並無履行上述和解條件之真意，僅係意欲以和解換取
    緩刑宣告，已非無疑。況，本院108年度抗字第306號裁定送
    達後，受刑人仍持續給付108年8月至109年3月之和解金額，
    亦可見受刑人並非於獲得緩刑未撤銷之寬典後，即置自身賠
    償義務於不顧。再者，新冠肺炎自109年3月間在全世界爆發
    大流行，瞬間導致經濟蕭條，百業不興，此為眾所周知之事
    時，再參以受刑人於原審所陳家庭、經濟狀況，顯無從期待
    受刑人之家人能資助受刑人渡此難關。則受刑人主張其因新
    冠肺炎大流行而喪失工作，以致無力繼續給付賠償金，難謂
    有何虛偽不實之處。受刑人既係因社會總體經濟狀況突然改
    變以致一時喪失支付能力，自不能逕認其係故意不履行或無
    正當事由拒絕履行前開和解條件，是無從認受刑人違反原判
    決所諭知之緩刑條件達於情節重大之程度。
  ㈢雖被害人家屬於本院訊問時到庭，主張受刑人多次遲誤給付
    時間，且受刑人僅於收受存證信函當日撥打電話與其等聯絡
    ，要求給予相當時間，之後即避不見面，且自109年4月迄今
    已逾1年，被害人家屬確已給予受刑人相當之履行時間，已
    甚為寬容等語。且衡諸受刑人自109年4月起即未清償，而被
    害人家屬遲至110年3月11日始具狀請求檢察官向法院聲請撤
    銷緩刑，亦足認被害人家屬確實對受刑人十分包容。然受刑
    人無法還款，應係因經濟狀況改變所致，已如前述，而受刑
    人未能提出還款計畫，或係因當時未有穩定工作，無法做出
    具體承諾所致，尚難以此逕認其確有故意不履行或無正當理
    由拒絕履行之情形。至被害人家屬未獲賠償之和解金額，可
    透過民事強制執行程序追償，併予敘明。　
五、原審未審酌上情，僅以受刑人前經本院撤銷原審裁定並駁回
    檢察官撤銷緩刑之請求後，又再度發生連續十一期不匯款予
    被害人家屬情形為由，認受刑人前已有遲延給付賠償金情事
    ，再度無正當理由而未履行前開緩刑所定之負擔，且連續多
    期不予匯款賠償被害人家屬，違反情節重大，乃裁定撤銷受
    刑人所受前開緩刑之宣告，容有未洽。抗告意旨指摘原裁定
    不當，為有理由，應由本院將原裁定撤銷。又本件尚難認抗
    告人有違反刑法第74條第2項第3款所定負擔情節重大，足認
    原宣告之緩刑難收其預期之效果，而有執行刑罰必要之程度
    ，業如前述，檢察官聲請撤銷受刑人上開緩刑宣告，不能准
    許，應予駁回。
六、據上論斷，應依刑事訴訟法第413條，裁定如主文。
中　　華　　民　　國　　110 　年　　4 　　月　　30　　日
                  刑事第七庭    審判長法  官  吳勇輝
                                      法  官  吳錦佳
                                      法  官  周紹武
以上正本證明與原本無異。
不得再抗告。
　　　　　　　　　　　　　　　　　　　書記官　楊宗倫 
中　　華　　民　　國　　110 　年　　4 　　月　　30　　日